---
title: "Avaliação do filtro de merenda para Licitações de Pernambuco"
output: 
  html_document:
    css: styles.css
---

```{r setup, include=FALSE}
knitr::opts_chunk$set(
  echo = FALSE,
  warning = FALSE,
  message = FALSE,
  fig.cap = '',
  fig.align = 'center',
  fig.width = 10,
  fig.height = 8
)
```

```{r}
library(tidyverse)
library(here)
library(ggchicklet)
library(hrbrthemes)
library(DT)
theme_set(theme_minimal())

source(here("reports/filtro-merenda-pe/lib.R"))
source(here::here("transformer/adapter/estados/PE/orgaos/adaptador_orgaos_pe.R"))
```

<br>

## *Resumo*

Esta análise tem por objetivo avaliar o regex usado para filtrar as licitações de merenda no estado de Pernambuco.

### Quantas licitações foram registradas em Pernambuco entre 2018 e 2021?

```{r}
licitacoes <- process_licitacoes_filtradas_pe()
```

```{r fig.height=7}
paleta <- c("#91bfda", "#E89D68", "#e06264", "#BA7E53")

classificacao_licitacoes <- licitacoes %>% 
  mutate(assunto = if_else(is.na(assunto), "outros", assunto)) %>% 
  group_by(ano_processo, .drop = TRUE) %>% 
  mutate(total_ano = n_distinct(codigo_pl)) %>% 
  group_by(ano_processo, assunto, total_ano, .drop = TRUE) %>% 
  summarise(n_licitacoes = n_distinct(codigo_pl))

classificacao_licitacoes %>% 
  ggplot(aes(x = as.factor(ano_processo), y = n_licitacoes, fill = assunto)) +
  geom_chicklet(width = 0.8, stat = "identity", position = "dodge") +
  geom_text(aes(label = paste0(n_licitacoes, " (", round((n_licitacoes/total_ano)*100, 1), "%)")),
            hjust = -0.1,
            position = position_dodge(width = 0.8),
            size = 4,
            color = "#333333") +
  coord_flip() +
  scale_fill_manual(values = c("merenda" = paleta[3],
                               "não definido" = paleta[2],
                               "outros" = paleta[1]),
                  name = "", labels = c("Merenda",
                                        "Gêneros alimentícios",
                                        "Outros")) +
  scale_y_continuous(limits = c(0, 3.1e4), breaks = seq(0, 3e4, 5e3)) +
  labs(x = "", y = "Número de licitações") +
  theme_ipsum_gs()
```

### Total de licitações classificadas (merenda + gêneros alimentícios) por ano

```{r}
classificacao_licitacoes %>% 
  filter(assunto != "outros") %>% 
  group_by(ano_processo) %>% 
  summarise(total = sum(n_licitacoes),
            prop = round((total/total_ano)*100, 2),
            .groups = "drop") %>% 
  distinct() %>% 
  datatable(
    class = 'cell-border stripe',
    rownames = FALSE,
    options = list(pageLength = 10,
                   dom = 't'),
    colnames = c(
      "Ano",
      "Licitações de merenda",
      "Proporção (%)"
    )
  ) %>% 
  formatStyle(columns = dplyr::everything(.), 'font-size' = "13px")
```

### Qual a média do número de licitações de merenda por município por ano?

Considerando apenas os municípios com licitações de merenda capturadas.

```{r}
contagem_licitacoes_merenda <- licitacoes %>% 
  filter(!is.na(assunto)) %>% 
  group_by(ano_processo, nome_municipio) %>% 
  summarise(total_licitacoes = n_distinct(codigo_pl),
            .groups = "drop")
```

```{r fig.height=4}
contagem_licitacoes_merenda %>% 
  group_by(ano_processo) %>% 
  summarise(media = mean(total_licitacoes)) %>% 
  ggplot(aes(x = as.factor(ano_processo), y = media)) +
  geom_chicklet(width = 0.6, stat = "identity", fill = "#91bfda") +
  geom_text(aes(label = round(media, 2)),
            hjust = -0.1,
            size = 4,
            color = "#333333") +
  coord_flip() +
  labs(x = "", y = "Número de licitações") +
  theme_ipsum_gs()
```

### Quais municípios tiveram licitações de merenda capturadas?

Considerando todos os anos.

```{r}
contagem_licitacoes_merenda %>% 
  group_by(nome_municipio) %>% 
  summarise(total = sum(total_licitacoes)) %>%
  distinct() %>% 
  datatable(
    class = 'cell-border stripe',
    filter = 'top',
    rownames = FALSE,
    options = list(pageLength = 15,
                   dom = 'ftp'),
    colnames = c(
      "Nome do Município",
      "Número de licitações"
    )
  ) %>% 
  formatStyle(columns = dplyr::everything(.), 'font-size' = "13px")
```

`r (contagem_licitacoes_merenda %>% count(nome_municipio) %>% nrow()) - 2` de 185 municípios tem licitações de merenda capturadas.

```{r}
municipios_pe <- import_municipios_pe() %>% 
  select(nome = NOME, uf = CUNIFED) %>% 
  filter(uf == "PE")

municipios_com_licitacoes <- licitacoes %>% 
  filter(!nome_municipio %in% c("ESTADO DE PERNAMBUCO", "Não definido")) %>% 
  count(nome_municipio)

municipios_sem_licitacoes <- municipios_pe %>% 
  anti_join(municipios_com_licitacoes, by = c("nome" = "nome_municipio"))
```

O único município sem licitações de merenda no período é Fernando de Noronha - PE.
