---
title: "Ta-na-mesa: CNAE"
subtitle: Red Flag - CNAEs incomuns do Rio Grande do Sul (entre 2018 e 2020).
output: 
    html_document:
      df_print: paged
      code_folding: hide
      toc: true
      toc_float: true
---

```{r setup, include=FALSE}
    # toc: true
    # toc_float: true

knitr::opts_chunk$set(
  echo = FALSE,
  warning = FALSE,
  fig.retina = 2,
  collapse = TRUE,
  out.width = "100%",
  fig.asp = 0.618  # 1 / phi
  # fig.show = "hold"
)

options(scipen = 999)
Sys.setlocale(category = "LC_ALL", locale = "pt_PT.UTF-8")
```

```{css, echo=FALSE}
#
# CSS DO RELATORIO
#
body {
  
}

p {
  text-align: justify;
  text-justify: inter-word;
  font-family: Trebuchet MS, sans-serif !important;
  font-size: 13px !important;
}

.main-container {
    max-width: 800px;
    margin-left: auto;
    margin-right: auto;
}
h1 {
  font-size: 36px !important;
  font-weight: 600;
}

h2 {
  font-size: 24px;
  font-weight: 600;
}

h3 {
  font-size: 19px;
  font-weight: 600;
}

h4 {
  font-size: 15px;
  font-weight: 600;
}
```


```{r, include=FALSE, echo=FALSE}
library(dplyr)
library(odbc)
library(tidyverse)
library(kableExtra)
library(ggplot2)
library(scales)
theme_set(theme_classic())

POSTGRES_HOST="localhost"
POSTGRES_DB="tanamesa"
POSTGRES_USER="postgres"
POSTGRES_PASSWORD="secret"
POSTGRES_PORT=7655

db_con <- NULL
db_con <- DBI::dbConnect(RPostgres::Postgres(),
                          dbname = POSTGRES_DB, 
                          host = POSTGRES_HOST, 
                          port = POSTGRES_PORT,
                          user = POSTGRES_USER,
                          password = POSTGRES_PASSWORD)

contrato_1 <- dplyr::tbl(db_con, sql('SELECT * FROM contrato')) %>% dplyr::collect(n = Inf)
item_contrato_2 <- dplyr::tbl(db_con, sql('SELECT * FROM item_contrato')) %>% dplyr::collect(n = Inf)
dados_cadastrais_3 <- dplyr::tbl(db_con, sql('SELECT * FROM dados_cadastrais')) %>% dplyr::collect(n = Inf)
cnae_4 <- dplyr::tbl(db_con, sql('SELECT * FROM cnae')) %>% dplyr::collect(n = Inf)
cnae_secundario_5 <- dplyr::tbl(db_con, sql('SELECT * FROM cnae_secundario')) %>% dplyr::collect(n = Inf)
```

```{r joins, echo=FALSE}
contrato_filtrado_1 <- contrato_1 %>% 
  filter(nchar(nr_documento_contratado) == 14) %>% 
  select (id_contrato, nr_documento_contratado)

# 2->1 = 21
itens_contrato_21 <- item_contrato_2 %>%  
  select(id_item_contrato, id_contrato, id_item_licitacao,ds_item, ds_1, ds_2, ds_3) %>% 
  left_join(contrato_filtrado_1, by = c("id_contrato"))

# 21->3 =213
dados_cadastrais_filtrados_3 <- dados_cadastrais_3 %>% select(cnpj, razao_social, nome_fantasia, cnae_fiscal)
itens_contrato_info_213 <- itens_contrato_21 %>% left_join(dados_cadastrais_filtrados_3, by = c("nr_documento_contratado" = "cnpj"))

# -- cnae fiscal
itens_contrato_info_213_cnae_fiscal <- itens_contrato_info_213 %>% 
  mutate(id_cnae=cnae_fiscal) %>% 
  select(-c(cnae_fiscal)) %>% 
  mutate(is_cnae_fiscal="t")

# 5->213=5213
cnae_secundario_filtrado_5 <- cnae_secundario_5 %>% select (cnpj, id_cnae)

cnae_secundario_itens_5213 <- cnae_secundario_filtrado_5 %>% 
  left_join(itens_contrato_info_213, by = c("cnpj" = "nr_documento_contratado")) %>% 
  select(-c(cnae_fiscal)) %>% 
  mutate(nr_documento_contratado=cnpj) %>% 
  select(-c(cnpj)) %>% 
  mutate(is_cnae_fiscal="f")

# 5213->4
cnae_filtrado_4 <- cnae_4 %>% select(id_cnae, nm_cnae, nm_classe, nm_grupo, nm_divisao, nm_secao)


cnae_secundario_itens <- cnae_secundario_itens_5213 %>% left_join(cnae_filtrado_4, by = c("id_cnae")) %>% 
  filter(!is.na(nm_cnae))
cnae_fiscal_itens <- itens_contrato_info_213_cnae_fiscal %>% left_join(cnae_filtrado_4, by = c("id_cnae"))%>% 
  filter(!is.na(nm_cnae))

all_cnaes <- bind_rows (cnae_secundario_itens, cnae_fiscal_itens) %>% 
  filter(!is.na(nm_cnae))

##################################################
# RODAR CODIGO COMENTADO ABAIXO NO BANCO
##################################################

# CREATE EXTENSION pg_trgm;

# create table if not exists unique_contratos_itens(id_item_contrato serial primary key, ds_item text, sg_unidade_medida text, ds_1 text, ds_2 text, ds_3 text, ids_itens_contratos varchar[]);

# do $$
# declare
#     e record;
#     found_id int;
# begin
#     truncate unique_contratos_itens;
#     for e in (select * from item_contrato) loop
#         select min(id_item_contrato)
#         into found_id
#         from unique_contratos_itens u
#         where (similarity(u.ds_2, e.ds_2) + similarity(u.ds_3, e.ds_3))/2 > 0.50;
#         if found_id is not null then
#             update unique_contratos_itens
#             set ids_itens_contratos = ids_itens_contratos || e.id_item_contrato
#             where id_item_contrato = found_id;
#         else
#             insert into unique_contratos_itens (ds_item, sg_unidade_medida, ds_1, ds_2, ds_3, ids_itens_contratos)
#             values (e.ds_item,e.sg_unidade_medida, e.ds_1, e.ds_2, e.ds_3, array[e.id_item_contrato]);
#         end if;
#     end loop;
# end $$;

######################################################

itens <- dplyr::tbl(db_con, sql('SELECT * FROM unique_contratos_itens')) %>% dplyr::collect(n = Inf) %>% select (-c(id_item_contrato))

itens_separated <- separate_rows(itens, ids_itens_contratos, convert = TRUE) %>% 
  mutate (id_item_contrato = ids_itens_contratos) %>% 
  select (-c(ids_itens_contratos)) %>% 
  filter (id_item_contrato != "") %>% 
  mutate (item_class = ds_item)


cnae_fiscal_itens_unicos <- cnae_fiscal_itens %>% 
  left_join(itens_separated %>% select(c(id_item_contrato, item_class)), by="id_item_contrato")

cnae_secundario_itens_unicos <- cnae_secundario_itens %>%
  left_join(itens_separated %>% select(c(id_item_contrato, item_class)), by="id_item_contrato")

cnae_all_itens_unicos <- all_cnaes %>%
  left_join(itens_separated %>% select(c(id_item_contrato, item_class)), by="id_item_contrato")


total_item_df <- cnae_fiscal_itens_unicos %>% 
  select (item_class) %>% 
  group_by(item_class) %>% 
  mutate(qt_total_item = n())%>%
  unique() %>% 
  arrange(desc(qt_total_item))

total_cnae_df <- cnae_fiscal_itens_unicos %>% 
  select (nm_cnae) %>% 
  group_by(nm_cnae) %>% 
  mutate(qt_total_cnae = n())%>%
  unique() %>% 
  arrange(desc(qt_total_cnae))

total_item_cnae_df <- cnae_fiscal_itens_unicos %>% 
  select (item_class,  nm_cnae) %>% 
  group_by(item_class, nm_cnae) %>% 
  mutate(qt_total_item_cnae = n())%>%
  unique() %>% 
  arrange(desc(qt_total_item_cnae))

# cnae_fiscal_itens_unicos_totais <- cnae_fiscal_itens_unicos %>% 
#   left_join(total_item_df, by="item_class") %>% 
#   left_join(total_cnae_df, by="nm_cnae") %>%
#   left_join(total_item_cnae_df, by=c("nm_cnae", "item_class")) %>% 
#   mutate(perc= qt_total_item_cnae/qt_total_item) %>%
#   arrange(desc(perc))

cnae_all_itens_unicos_totais <- cnae_all_itens_unicos%>% 
  left_join(total_item_df, by="item_class") %>%
  left_join(total_cnae_df, by="nm_cnae")%>%
  left_join(total_item_cnae_df, by=c("nm_cnae", "item_class")) %>% 
  mutate(perc= qt_total_item_cnae/qt_total_item) %>%
  arrange(desc(perc))

cnae_all_totais_selected <- cnae_all_itens_unicos_totais %>% 
  select("id_cnae", "id_item_contrato", "id_contrato", "ds_item", "razao_social", "nr_documento_contratado", "is_cnae_fiscal", "nm_cnae", "item_class","qt_total_item", "qt_total_cnae", "qt_total_item_cnae", "perc") %>%
  mutate_all(funs(ifelse(is.na(.), 0, .))) %>% 
  filter(qt_total_item>=10)


maior_frequencia <- cnae_all_totais_selected %>% 
  group_by(id_contrato, razao_social, nr_documento_contratado, item_class) %>% 
  arrange(desc(perc)) %>% 
  mutate(max_perc = max(perc))
```


### Visão geral

A Classificação Nacional de Atividades Econômicas (CNAE) é uma definição utilizada nacionalmente e visa categorizar quais são as atividades econômicas exercidas por uma empresa. Essas empresas, podem fornecer uma diversidade de itens/produtos para o governo. No entanto, o fornecimento desses itens pode não ser frequente em determinadas categorias econômicas. 

Este relatório tem como objetivo avaliar e identificar itens que não são frequentemente distribuídos pela categoria econômica da empresa fornecedora.

### Análise
Os dados utilizados na análise são de compras relacionadas a alimentação escolar do Rio Grande do Sul (entre 2018 e 2020).

#### Desafios
Abaixo estão elencados os principais desafios para avaliar os itens presentes na base de dados:

* Não existe um identificador único para cada item do contrato. Sendo assim, foi necessário agrupar todos os itens via similaridade (em torno de 2h para realizar esse processamento);

* Existem itens que não foram devidamente agrupados devido baixa qualidade da descrição. 

#### CNAEs e itens de alimentação escolar

* CNAES Fiscais frequentes

```{r, echo=FALSE}

theme_update(text = element_text(size=9))
# Plot
ggplot(total_cnae_df %>% head(10), aes(x=reorder(stringr::str_wrap(nm_cnae, 70), qt_total_cnae), y=qt_total_cnae)) + xlab(NULL) + 
  geom_point(col="tomato2", size=3) +   # Draw points
    # Draw dashed lines
  labs(title="Top 10 CNAEs frequentes", 
       subtitle="alimentação escolar do Rio Grande do Sul (entre 2018 e 2020)", 
       caption="source: Ta-na-mesa/TCE-RS")+
  theme(legend.position = 'top', 
        legend.spacing.x = unit(10.0, 'cm'))+ 
  coord_flip() 
# knitr::kable(total_cnae_df, format = "html")
```

* Alguns CNAEs fiscais não relacionados a alimentação escolar

```{r, echo=FALSE}
iconmuns <- c("Transporte rodoviário coletivo de passageiros sob regime de fretamento intermunicipal interestadual e internacional",
              "Atividades de organizações sindicais",
              "Transporte rodoviário de carga exceto produtos perigosos e mudanças intermunicipal interestadual e internacional",
              "Casas lotéricas")

ggplot(total_cnae_df %>% filter(nm_cnae %in% iconmuns), aes(x=reorder(stringr::str_wrap(nm_cnae, 50), qt_total_cnae), y=qt_total_cnae)) + xlab(NULL) + 
  geom_point(col="purple", size=3) +   # Draw points
    # Draw dashed lines
  labs(title="CNAEs fiscais não relacionados a alimentação escolar", 
       subtitle="alimentação escolar do Rio Grande do Sul (entre 2018 e 2020)", 
       caption="source: Ta-na-mesa/TCE-RS")+
  theme(legend.position = 'top', 
        legend.spacing.x = unit(.8, 'cm'))+ 
  coord_flip() 
```

* Frequência dos CNAEs fiscais e secundários por item:

```{r, echo=FALSE}
maior_frequencia %>% 
  ggplot(aes(x=is_cnae_fiscal,y=perc, fill=is_cnae_fiscal)) +
  geom_boxplot() 
```


Exemplo de CNAE fiscal comum ([contrato](https://ta-na-mesa-validacao.herokuapp.com/compras/0bbb79cf50dd8d28d93a37764cb5f207) e [fornecedor](https://ta-na-mesa-validacao.herokuapp.com/fornecedores/06087823000182)):

```{r, echo=FALSE, message=FALSE}
exemplo_freq_fiscal <- maior_frequencia %>% 
  filter(id_item_contrato == "d0a194fa35c1542bc8fa4b5da450c290") %>% 
  filter(id_contrato == "0bbb79cf50dd8d28d93a37764cb5f207") %>% 
  select(-c("id_contrato","ds_item","id_item_contrato", "qt_total_item" ,"qt_total_cnae", "qt_total_item_cnae", "max_perc")) 
  
exemplo_freq_fiscal$id_contrato<-NULL

# For "kableExtra," we need to specify "html" format:
kable(head(exemplo_freq_fiscal), digits = 2, format = "html", row.names = TRUE) %>%
  kable_styling(bootstrap_options = c("striped", "hover"),
                full_width = F,
                font_size = 12,
                position = "left")
```


Exemplo onde o CNAE mais frequente não é o fiscal   ([contrato](https://ta-na-mesa-validacao.herokuapp.com/compras/66f2fbd4bf10e1178272942f068effad) e [fornecedor](https://ta-na-mesa-validacao.herokuapp.com/fornecedores/15156051000184)):

```{r, echo=FALSE, message=FALSE}
exemplo_freq_fiscal_incoerente <- maior_frequencia %>% 
  filter(id_item_contrato == "bb30395a3d9e9d57767c44bc710fd500") %>% 
  filter(id_contrato == "66f2fbd4bf10e1178272942f068effad") %>% 
  select(-c("id_contrato","ds_item","id_item_contrato", "qt_total_item" ,"qt_total_cnae", "qt_total_item_cnae", "max_perc")) 
  
exemplo_freq_fiscal_incoerente$id_contrato<-NULL

# For "kableExtra," we need to specify "html" format:
kable(head(exemplo_freq_fiscal_incoerente), digits = 2, format = "html", row.names = TRUE) %>%
  kable_styling(bootstrap_options = c("striped", "hover"),
                full_width = F,
                font_size = 12,
                position = "left")
```


Exemplo onde nenhum dos CNAES são frequentes  ([contrato](https://ta-na-mesa-validacao.herokuapp.com/compras/b8a01d6ceb9cd02931b82d6f8911a36e) e [fornecedor](https://ta-na-mesa-validacao.herokuapp.com/fornecedores/18835040000119)):

```{r, echo=FALSE, message=FALSE}

nao_relacionado <- maior_frequencia  %>% 
  filter(max_perc < 0.20)

nao_relacionado <- maior_frequencia %>% 
  filter(id_item_contrato == "eca6303dadddb94413b350d11ad94b0e") %>% 
  filter(id_contrato == "b8a01d6ceb9cd02931b82d6f8911a36e") %>% 
  select(-c("id_contrato","ds_item","id_item_contrato", "qt_total_item" ,"qt_total_cnae", "qt_total_item_cnae", "max_perc")) 
  
nao_relacionado$id_contrato<-NULL

# For "kableExtra," we need to specify "html" format:
kable(head(nao_relacionado), digits = 10, format = "html", row.names = TRUE) %>%
  kable_styling(bootstrap_options = c("striped", "hover"),
                full_width = F,
                font_size = 12,
                position = "left")
```
