---
title: "Fornecedores: diferença entre a data de início das atividades e a data do primeiro contrato"
output: 
  html_document:
    css: styles.css
---
```{r setup, include=FALSE}
knitr::opts_chunk$set(
  echo = FALSE,
  warning = FALSE,
  message = FALSE,
  fig.cap = '',
  fig.align = 'center',
  fig.width = 10,
  fig.height = 8
)
```

```{r}
options(scipen = 999)
library(tidyverse)
library(here)
library(hrbrthemes)
library(ggridges)
library(DT)
source(here("reports/fornecedores/functions/fetch_dados_report.R"))
```

<br>

### *Resumo*

Este relatório irá comparar a  diferença entre as datas de início das atividades (Receita Federal) e a data do primeiro contrato (TCE-RS) para os fornecedores das licitações de compras emergenciais.

```{r}
fornecedores <- fetch_diferenca_abertura_contrato()
```


### Distribuição da diferença de dias entre a data de início das atividades e a data do primeiro contrato

A data de início das atividades foi obtida no cadastro da empresa na Receita Federal. Já a data do primeiro contrato foi obtida através dos dados de contratos disponibilizados pelo TCE-RS e considerando apenas os arquivos dos anos de 2018, 2019 e 2020. Portanto, podem existir casos de fornecedores com data do primeiro contrato inferior a atual mas que ainda não foi capturada devido ao filtro nos dados.

```{r fig.height=5}
fornecedores_alt <- fornecedores %>% 
  distinct(nr_documento, .keep_all = T) %>%
  filter(diferenca_abertura_contrato >= 0) %>% 
  mutate(diferenca = as.numeric(diferenca_abertura_contrato) + 1)

fornecedores_alt %>% 
  group_by("nr_documento") %>%
  mutate(median = median(diferenca)) %>%
  ungroup() %>%
  ggplot(aes(x = diferenca, y = "")) +
  geom_density_ridges(
    aes(height = ..density..),
    stat = "density", trim = TRUE,
    scale = 0.9
  ) +
  geom_count(alpha = 0.2) +
  scale_shape_identity() +
  geom_point(aes(x = median), size = 7.5, color = "#dc267f", shape = 124) +
  
  geom_point(aes(x = 13.5, y = 1.5), size = 3.5, color = "#dc267f", shape = 124) +
  annotate("text", label = "é a mediana", x = 30, y = 1.5, color = "#4b4545") +
  
  scale_x_log10(breaks = c(1, 10, 100, 1000, 10000), limits = c(1, 120000)) +
  guides(size = FALSE) +
  labs(title = "Distribuição da diferença ",
       subtitle = "entre a data de início das atividades e a do primeiro contrato",
       x = "Log da diferença em dias",
       y = "Densidade") + 
  theme_ipsum_rc()
```

O valor da mediana é de **`r fornecedores_alt %>% pull(diferenca) %>% median()` dias**.

### Dados dos fornecedores e seus primeiros contratos

Na tabela a seguir é possível encontrar os fornecedores e os primeiros contratos firmados entre eles e algum órgão do RS no período entre 2018 e 2020.

```{r}
fornecedores_alt %>% 
  arrange(diferenca) %>% 
  mutate(vl_contrato = format_currency(vl_contrato)) %>%
  select(nr_documento, nm_pessoa, total_de_contratos, data_primeiro_contrato, data_inicio_atividade,
         diferenca_abertura_contrato, vl_contrato, id_contrato, nr_contrato, ano_contrato, nm_orgao, descricao_objeto_contrato) %>% 
  datatable(class = 'cell-border stripe',
            filter = 'top',
            rownames = FALSE, 
            options = list(pageLength = 10,
                           scrollX = '400px',
                           autoWidth = TRUE,
                           columnDefs = list(list(width = '500px', targets = c(11))),
                           dom = 'ftp'),
            colnames = c("CNPJ/CPF", "Nome", "Total de contratos", "Data do primeiro contrato", "Data de início das atividades", 
                         "Diferença em dias", "Valor do contrato" ,"Id do contrato", "Nº do contrato", "Ano do contrato", "Nome do órgão", 
                         "Descrição do contrato"))
```

