---
title: "Explorando licitações e contratos de merenda no Rio Grande do Sul"
output: 
  html_document:
    css: styles.css
editor_options: 
  chunk_output_type: console
---

```{r setup, include=FALSE}
knitr::opts_chunk$set(
  echo = FALSE,
  warning = FALSE,
  message = FALSE,
  fig.cap = '',
  fig.align = 'center',
  fig.width = 10,
  fig.height = 8
)
```

```{r}
options(scipen = 999)
library(tidyverse)
library(here)
library(ggchicklet)
library(hrbrthemes)
library(DT)
theme_set(theme_minimal())
source(here("code/licitacoes/processa_licitacoes.R"))
source(here("code/licitacoes/processa_licitantes.R"))
source(here("code/licitacoes/processa_pessoas.R"))
```

```{r}
anos <- c(2017, 2018, 2019)
licitacoes_merenda <- import_licitacoes(anos) %>% 
  filter(CD_TIPO_MODALIDADE == "CPP", ## Chamada pública PNAE
         CD_TIPO_FASE_ATUAL == "ADH") %>%  ## Adjudicadas (última fase da licitação)
  select(CD_ORGAO, NM_ORGAO, NR_LICITACAO, ANO_LICITACAO, CD_TIPO_MODALIDADE, DS_OBJETO, 
         VL_LICITACAO, DT_ABERTURA, DT_HOMOLOGACAO, DT_ADJUDICACAO) %>% 
  mutate(DT_ADJUDICACAO = as.Date(DT_ADJUDICACAO),
         DT_ABERTURA = as.Date(DT_ABERTURA))
  
licitantes <- processa_licitantes(anos) %>% 
  inner_join(licitacoes_merenda %>% distinct(CD_ORGAO, NR_LICITACAO, ANO_LICITACAO, CD_TIPO_MODALIDADE),
             by = c("CD_ORGAO", "NR_LICITACAO", "ANO_LICITACAO", "CD_TIPO_MODALIDADE"))
pessoas <- processa_pessoas(anos) %>% 
  inner_join(licitantes %>% distinct(NR_DOCUMENTO),
             by = c("NR_DOCUMENTO"))
```

Neste relatório faremos uma breve exploração das licitações de merenda que aconteceram no Rio Grande do Sul entre os anos de 2017 e 2019. Iremos responder algumas perguntas como quantas licitações de merenda um município geralmente faz? Quantos são os concorrentes? O valor estimados dessas licitações é alto?

Foram selecionadas para análise todas as licitações que ocorreram entre `r licitacoes_merenda %>% filter(!is.na(DT_ADJUDICACAO)) %>% pull(DT_ADJUDICACAO) %>% min()` e `r licitacoes_merenda %>% filter(!is.na(DT_ADJUDICACAO)) %>% pull(DT_ADJUDICACAO) %>% max()`. Todas são da modalidade CPP (Chamada Pública do Programa Nacional de Alimentação Escolar (PNAE)) e todas estão na fase de Adjudicadas que é a última fase da licitação na qual a Administração atribui ao Licitante vencedor o Objeto da Licitação. 

## Quantas licitações são realizadas por ano?

```{r fig.height=4}
licitacoes_merenda %>% 
  count(ANO_LICITACAO) %>% 
  ggplot(aes(x = reorder(ANO_LICITACAO, desc(ANO_LICITACAO)), y = n)) +
  geom_chicklet(width = .7, radius = grid::unit(5, "pt"), fill = "#00AFBB") +
  geom_text(aes(label = n),
          hjust = -0.1,
          size = 3.3,
          color = "#333333") +
  coord_flip() + 
  labs(x = "Ano",
       y = "Número de licitações",
       title = "Número de licitações por ano",
       subtitle = paste0(licitacoes_merenda %>% nrow(), " licitações no total")) +
  theme_ipsum_rc()
```

## Qual o período do ano em que as licitações são abertas?

```{r}
licitacoes_merenda %>% 
  mutate(mes_abertura = lubridate::month(lubridate::ymd(DT_ABERTURA))) %>%
  count(mes_abertura) %>% 
  ggplot(aes(x = as.factor(mes_abertura), y = n)) +
  geom_chicklet(width = .7, radius = grid::unit(5, "pt"), fill = "steelblue") +
  geom_text(aes(label = n),
          vjust = -0.2,
          size = 3.3,
          color = "#333333") +
  labs(x = "Mês do ano",
       y = "Número de licitações",
       title = "Licitações abertas por mês",
       subtitle = "Considerando período entre 2017 e 2019") +
  theme_ipsum_rc()
```

## Qual o período do ano em que as licitações são adjudicadas?

```{r}
mes_abertura <- licitacoes_merenda %>% 
  mutate(mes_abertura = lubridate::month(lubridate::ymd(DT_ABERTURA))) %>%
  count(mes_abertura)
mes_ajudicacao <- licitacoes_merenda %>% 
  mutate(mes_adjudicacao = lubridate::month(lubridate::ymd(DT_ADJUDICACAO))) %>%
  count(mes_adjudicacao)
mes_abertura %>% 
  left_join(mes_ajudicacao, by = c("mes_abertura" = "mes_adjudicacao")) %>% 
  select(mes = mes_abertura, n_abertura = n.x, n_adjudicacao = n.y) %>% 
  gather(key = "key", value = "value", n_abertura:n_adjudicacao) %>% 
  ggplot(aes(x = as.factor(mes), y = value, fill = key, group = key)) +
  geom_chicklet(width = .7, radius = grid::unit(5, "pt"), position = "dodge") +
  scale_fill_discrete(labels = c("Mês de Abertura", "Mês de Adjudicação")) +
  labs(x = "Mês do ano",
       y = "Número de licitações",
       title = "Licitações adjudicadas por mês",
       subtitle = "Considerando período entre 2017 e 2019",
       fill = "Tipo de evento") +
  theme_ipsum_rc()
```

```{r}
licitacoes_diff_abertura_adjudicacao <- licitacoes_merenda %>% 
  mutate(diff = difftime(DT_ADJUDICACAO, DT_ABERTURA, units = "days")) %>% 
  filter(!is.na(diff))
```

A mediana da diferência, em dias, entre a data de abertura e a data de adjudicação é de `r licitacoes_diff_abertura_adjudicacao %>% pull(diff) %>% median() %>% as.numeric()` dias. Sendo que 95% das licitações demora igual ou menos de `r licitacoes_diff_abertura_adjudicacao %>% pull(diff) %>% as.numeric() %>% quantile(.95)` dias. A diferença máxima foi de `r licitacoes_diff_abertura_adjudicacao %>% pull(diff) %>% as.numeric() %>% max()` dias.

## Quantas licitações são realizadas por órgão?

```{r fig.height=10}
licitacoes_merenda %>% 
  group_by(NM_ORGAO) %>% 
  summarise(n_licitacoes = n(),
            total = sum(VL_LICITACAO)) %>% 
  ungroup() %>% 
  arrange(desc(n_licitacoes)) %>% 
  head(20) %>% 
  ggplot(aes(x = reorder(NM_ORGAO, n_licitacoes), y = n_licitacoes)) +
  geom_chicklet(width = .7, radius = grid::unit(5, "pt"), fill = "#56B4E9") +
  scale_y_continuous(breaks = seq(0, 20, 2)) +
  geom_text(aes(label = n_licitacoes),
        hjust = -0.1,
        size = 3.3,
        color = "#333333") +
  coord_flip() +
    labs(x = "",
       y = "Número de licitações",
       title = "Municípios com mais licitações") +
  theme_ipsum_rc()
```

A mediana de licitações realizadas por órgão é de `r licitacoes_merenda %>% count(NM_ORGAO) %>% pull(n) %>% median()` licitações no período entre 2017 e 2019.

## Qual o valor das licitações de merenda?

```{r}
format_currency <- function(tx) { 
  div <- findInterval(as.numeric(gsub("\\,", "", tx)), 
                      c(0, 1e3, 1e6, 1e9) )
  paste(round(as.numeric(gsub("\\,", "", tx))/10^(3*(div-1)), 2), 
        c("", "mil", "milhões", "bilhões")[div] )
}
licitacoes_merenda %>% 
  group_by(NM_ORGAO) %>% 
  summarise(n_licitacoes = n(),
            total = sum(VL_LICITACAO)) %>% 
  ungroup() %>% 
  arrange(desc(total)) %>% 
  head(20) %>% 
  ggplot(aes(x = reorder(NM_ORGAO, total), y = total / 1e6)) +
  geom_chicklet(width = .7, radius = grid::unit(5, "pt"), fill = "#56B4E9") +
  scale_y_continuous(breaks = seq(0, 5.5, 1), limits = c(0, 5.5)) +
  geom_text(aes(label = format_currency(total)),
        hjust = -0.1,
        size = 3.3,
        color = "#333333") +
  coord_flip() +
    labs(x = "",
       y = "Valor acumulado das licitações (em milhões de reais)",
       title = "Municípios com maiores valores de licitação") +
  theme_ipsum_rc()
```

A mediana do valor das licitações é de `r licitacoes_merenda %>% group_by(NM_ORGAO) %>% summarise(total = sum(VL_LICITACAO)) %>% pull(total) %>% median()` reais.

As 5 licitações mais caras foram

```{r}
licitacoes_merenda %>% 
  arrange(desc(VL_LICITACAO)) %>% 
  head(5) %>% 
  select(NM_ORGAO, DS_OBJETO, DT_ABERTURA, VL_LICITACAO) %>% 
  datatable(class = 'cell-border stripe',
            filter = 'top',
            rownames = FALSE, 
            options = list(pageLength = 5,
                           dom = 'ftp'),
            colnames = c("Município", "Objeto", "Abertura", "Valor"))
```

## Quantos concorrentes participam de uma licitação?

```{r}
mediana_n_licitacoes <- licitantes %>%
  group_by(NR_DOCUMENTO) %>% 
  summarise(n_licitacoes = n_distinct(CD_ORGAO, NR_LICITACAO, ANO_LICITACAO, CD_TIPO_MODALIDADE)) %>% 
  ungroup() %>% 
  pull(n_licitacoes) %>% 
  median()
```

A mediana do número de licitações que um fornecedor participa (com uma proposta) é de `r mediana_n_licitacoes` licitações.

Os fornecedores com maior número de participações são:

```{r}
licitantes %>% 
  group_by(NR_DOCUMENTO) %>% 
  summarise(n_licitacoes = n_distinct(CD_ORGAO, NR_LICITACAO, ANO_LICITACAO, CD_TIPO_MODALIDADE)) %>% 
  ungroup() %>% 
  arrange(desc(n_licitacoes)) %>% 
  head(10) %>% 
  left_join(pessoas %>% group_by(NR_DOCUMENTO) %>% summarise(NM_PESSOA = first(NM_PESSOA)), by = "NR_DOCUMENTO") %>% 
  rowwise() %>% 
  mutate(fornecedor = paste0(NR_DOCUMENTO, "\n", paste(stringi::stri_wrap(NM_PESSOA, 40), collapse = "\n"))) %>% 
  ungroup() %>% 
  ggplot(aes(x = reorder(fornecedor, n_licitacoes), y = n_licitacoes)) +
  geom_chicklet(width = .7, radius = grid::unit(5, "pt"), fill = "#00AFBB") +
  coord_flip() +
  labs(x = "",
       y = "Número de licitações",
       title = "Fornecedores que mais participaram de licitações") +
  theme_ipsum_rc()
```